臺灣高等法院民事裁定                  100年度抗字第951號
抗  告  人  鄧敬慧
上列抗告人因與相對人華霖旅行社股份有限公司間假扣押事件，
對於中華民國100年5月25日臺灣臺北地方法院100年度全字第11
13號裁定提起抗告，本院裁定如下：
    主      文
抗告駁回。
抗告訴訟費用由抗告人負擔。
    理      由
一、聲請及抗告意旨略以：
  (一)伊與第三人安燮齊、安家珍及安家杰於民國（下同）98年5
    月間，報名參加相對人之「真愛七美、藍色夏之戀」澎湖旅
    遊行程，並由任職於相對人公司之第三人呂虹昀擔任領隊兼
    導遊。伊等於同年月29日下午4時20分許，搭乘由名揚育樂
    開發有限公司（下稱名揚公司）所提供並指派第三人莊春仁
    駕駛之快艇，由澎湖縣白沙鄉赤崁前往吉貝途中，呂虹昀竟
    慫恿團員前往快艇甲板觀賞海景，莊春仁亦未規勸或制止，
    導致伊、安燮齊與同團團員黃怡齡等人誤以為安全無虞而前
    往甲板處觀賞海景，致因風浪過大而跌坐於甲板上，受有腰
    椎第一節骨折合併脊髓損傷之傷害，伊對相對人有損害賠償
    之請求權。
  (二)伊於事故發生後，透過中華民國旅行業品質保障協會及交通
    部觀光局申請旅遊糾紛調處，惟相對人皆無意賠償，亦不協
    助辦理理賠事宜，足認相對人有逃避賠償之情；相對人於事
    故發生後，變更營業處所，就保險公司先行賠付之保險金11
    4,046元，僅給付伊12,936元，亦足認相對人有處分、隱匿
    財產之虞，為免伊對相對人侵權行為損害賠償之請求，日後
    有不能強制執行或甚難執行之虞，願供擔保以代釋明之不足
    ，請求准予假扣押。
二、按債權人就金錢請求或得易為金錢請求之請求，欲保全強制
    執行者，得聲請假扣押。假扣押非有日後不能強制執行或甚
    難執行之虞者，不得為之。請求及假扣押之原因應釋明之。
    前項釋明如有不足，而債權人陳明願供擔保或法院認為適當
    者，法院得定相當之擔保，命供擔保後為假扣押，為民事訴
    訟法第522條第1項、第523條第1項及第526條第1項、第2項
    所明定。故債權人聲請假扣押應就其「請求」及「假扣押之
    原因」加以釋明，兩者缺一不可。該項釋明如有不足而債權
    人陳明願供擔保或法院認為適當者，法院始得定相當之擔保
    ，命供擔保後為假扣押。所謂請求之原因，依民事訴訟法第
    522條第1項規定，係指債權人金錢請求或得易為金錢請求之
    發生緣由；假扣押之原因，依同法第523條第1項規定，則指
    有日後不能強制執行或甚難執行之虞而言；所謂不能強制執
    行，則如債務人浪費財產、增加負擔，或就財產為不利益處
    分、將成為無資力之情形等是；所謂恐難執行，如債務人將
    移往遠方或逃匿（最高法院99年度台抗字第638 號裁定參照
    ）。查：
  (一)關於本件假扣押之「請求」部分：
    抗告人主張：伊對相對人有本件假扣押之請求，即侵權行為
    損害賠償請求權部分，業據提出國內旅遊契約書、行程表、
    收費明細確認單、團員名冊、交通部觀光局澎湖國家風景區
    管理處災害通報單、原法院檢察署檢察官起訴書、三軍總醫
    院澎湖分院附設民眾診療服務處診斷證明書、行政院國軍退
    除役官兵輔導委員會台北榮民總醫院診斷證明書、振興醫療
    財團法人振興醫院診斷證明書、財團法人佛教慈濟醫院台北
    分院診斷證明書、身心障礙手冊、醫療費用收據、計程車專
    用收據、勞工保險失能診斷書及在職證明書、中華民國旅行
    業品質保障協會旅遊糾紛調處紀錄表、交通部觀光局98年9
    月1 日觀業字第0983002549號函等影本為證（見原法院卷第
    24-34、38-42、44-48、50-53、55 -72、74-284、291- 294
    、299頁，本院卷第11-12頁），可認抗告人對本件假扣押之
    「請求」，已為釋明。
  (二)關於本件假扣押之「原因」部分：
    1.抗告人主張：伊於事故發生後即透過中華民國旅行業品質
      保障協會及交通部觀光局申請旅遊糾紛調處，相對人「無
      意賠償」，亦「不主動協助」辦理賠事宜，相對人有逃避
      賠償之情云云。惟此係兩造有關本件假扣押「請求」之爭
      執，要與上述假扣押之原因無關。
    2.抗告人再主張：相對人資本總額僅10,000,000元，遠低於
      伊請求之16,085,307元，本件將來確有日後不能強制執行
      或甚難執行之虞云云，雖據提出公司資料查詢表為證，但
      本件抗告人請求假扣押之金額僅600萬元，相對人之總資
      本額則為10,000,000元，有聲請狀、抗告狀（見原法院卷
      第4頁、本院卷第3頁），以及公司資料查詢表可證，相對
      人公司之總資本額既高於抗告人所請求之債權，則抗告人
      此部分之主張，即無可採。
    3.抗告人又主張：相對人於事故發生後，將營業處所由「台
      北市中山區○○○路○段100號6樓」遷移至「台北市大同
      區○○○路76號4樓之3」，業據提出公司基本資料查詢明
      細可證，相對人對此亦不爭執，固可採信。但，相對人遷
      移營業處所，並非處分資產；相對人遷移事務所，已依法
      向主管單位辦理登記，並於100年5月11日寄予抗告人台北
      中山郵局第637號存證信函中，載明相對人之詳細地址為
      「台北市○○○路76號4樓之3」，有上開公司基本資料查
      詢明細及抗告人提出之存證函可證（見原法院卷第305-30
      7頁）。相對人遷移營業處所，依法辦理登記，並告知抗
      告人，則其單純遷移營業所之行為，亦難認有「日後不能
      強制執行或甚難執行之虞」。
    4.抗告人另主張：相對人已收受保險公司先行支付之保險金
      114,046元，僅給付伊12,936元，顯有處分、隱匿財產之
      虞云云。查，相對人不爭執其已收受114,046元之事實部
      分（見本院卷第38頁），固可信以為真，但相對人爭執其
      已支付抗告人之保險金額（見本院卷39頁），此外，又無
      證據證明，相對人現存之既有財產，已瀕臨成為無資力，
      將無法或不足清償滿足上開差額，依一般社會通念，難認
      相對人有處分或隱匿財產，以致於將來有不能強制執行或
      甚難執行之虞。
  (三)據上，相對人未能釋明相對人有何浪費財產、增加負擔，或
    就財產為不利益處分、將成為無資力，或將移往遠方或逃匿
    等假扣押之「原因」，依上開說明，其假扣押之聲請，於法
    尚屬無據，不應准許。原法院駁回抗告人之聲請，即無不合
    ，抗告意旨指摘原裁定不當，求予廢棄，並無理由，應予駁
    回。
三、據上論結，本件抗告為無理由，爰裁定如主文。
中    華    民    國   100    年    8    月    11   日
                   民事第十五庭
                      審判長法  官 林恩山
                            法  官 郭松濤
                            法  官 陳雅玲
正本係照原本作成。
本裁定除以適用法規顯有錯誤為理由外，不得再抗告。如提起再
抗告，應於收受後10日內委任律師為代理人向本院提出再抗告狀
。並繳納再抗告費新台幣1000元。
中    華    民    國   100    年    8     月    16    日
                            書記官 潘大鵬